【裁判字號】    89,上訴,2517
【裁判日期】    901015
【裁判案由】    貪污治罪條例等
【裁判全文】
臺灣高等法院刑事判決                          八十九年度上訴字第二五一七號
    上  訴  人  臺灣桃園地方法院檢察署檢察官
    被      告  乙○○
    選任辯護人  許進德  律師
右上訴人因被告違反貪污治罪條例等案件，不服臺灣桃園地方法院八十七年度少連訴
字第五三號，中華民國八十八年十一月三日第一審判決（起訴案號：臺灣桃園地方法
院檢察署八十七年度偵字第一二○二八、一二○二九、一二○三○、一二○三一、一
二七九八、一三七七三、一二四六一、一六○九二、一六八九九、一七六五二、一七
六五三號），提起上訴，本院判決如左：
    主  文
上訴駁回。
    理  由
壹、公訴要旨
    一、公訴事實：被告乙○○並非在職警員，於國立中央警察大學（以下簡稱警大
        ）八十七年度大學部考試前，直接或透過不詳姓名之仲介者，以新台幣（下
        同）八十萬元以上之金額，行賄同案被告甲○○，並由同案被告甲○○為其
        塗改八十七年度大學部考試之電腦成績。
    二、公訴法條：
        (一)貪污治罪條例第十一條第一項之行賄罪
        (二)刑法第二百十一之變造公文書罪（因被告乙○○並非公務員，行賄部分，
          應係犯貪污治罪條例第十一條第二項之罪，公訴人記載為同條例第十一條
          第一項之罪，應有不合，併予敘明。）
    三、公訴證據：
        (一)考試電腦成績經竄改。
        (二)同案被告甲○○之電腦名單有被告乙○○姓名。
貳、上訴意旨
    一、被告之考試電腦成績出現異常，且被告名字出現在同案被告甲○○電腦名單
        中，可見成績異常、在電腦名單列名，與行賄間確實有相當因果關係。
    二、同案被告甲○○與被告素不相識，怎可能無端為被告竄改成績，尚不得以仲
        介者否認，即為無罪之認定。
參、本院之判斷
    一、按犯罪事實應依證據認定之，無證據不得推定其犯罪事實，又不能證明被告
        犯罪者，應諭知無罪之判決，刑事訴訟法第一百五十四條、第三百零一條第
        一項分別定有明文。次按犯罪事實之認定，應憑證據，如未能發現相當證據
        ，或證據不足以為證明，即不能以推測或擬制之方法，以為裁判之基礎。而
        共同被告所為不利於己之陳述，固得得採為其他共同被告犯罪之證據，惟此
        項不利之陳述，須無瑕疵可指，而就其他方面調查，又與事實相符，始得採
        為其他共同被告犯罪事實之認定，有最高法院四十年台上字第八六號、四十
        六年台上字第四一九號判例可資參照。且認定犯罪事實所憑之證據，雖不以
        直接證據為限，間接證據亦包括在內，然而無論直接證據或間接證據，其為
        訴訟上之證明，須於通常一般之人均不致有所懷疑，而得確信其為真實之程
        度者，始得據為有罪之認定，倘其證明尚未達到此一程度，而有合理之懷疑
        存在而無從使事實法院得有罪之確信時，即應由法院為諭知被告無罪之判決
        ，此為最高法院七十六年台上字第九八六號判例揭示意旨。
    二、被告於本院審理時並未到庭，而於原審審理時，則否認有公訴人所指行賄、
        變造公文書犯行。
    三、經查，公訴人所指同案被告甲○○之電腦名單中，於所列姓名之後，多有註
        明英文字母「ｅ」、「ｎ」、「ｓ」等字樣，所代表意義依序為「行賄已談
        妥，但尚未收到錢」、「有提到行賄，但尚未決定」、「確定要行賄，且已
        收到錢」等情，業據同案被告甲○○於檢察官訊問時供明，並有電腦名單影
        本在卷可稽（見偵查卷一第二七七頁背面、卷三第二六至二八頁）。而檢視
        上開電腦名單，可見被告姓名之後註明「ｎ」，表示尚未決定。則依上開說
        明，同案被告甲○○之電腦名單之記載，尚不能證明被告已有行賄犯行。
    四、次查，被告投考警大大學部之成績固有經竄改，且同案被告甲○○與被告素
        不相識，應不可能無端為被告竄改成績。惟同案被告甲○○固鮮有可能無端
        為人竄改成績，然仍可能基於行賄以外如請託之理由，亦可能係因被告以外
        之人行賄所致。則或可能並未行賄，或可能雖有行賄，惟行賄管道如何，既
        均屬不明，尚不能認定被告有親自參與行賄。是以不能以被告考試成績經竄
        改，即據以推臆或擬制必係被告參與行賄所致。
    五、綜上所述，公訴及上訴意旨所指事證，尚不能使本院形成被告有罪之確信。
        此外，本院復查無其他積極證據足資證明被告有行賄或變造公文書犯行。依
        首揭說明，即不能證明被告犯罪，應諭知無罪之判決。原審以不能證明被告
        犯罪為由，諭知無罪之判決，核無不合。公訴人上訴意旨仍執前詞，指摘原
        判決不當，提起上訴，為無理由，應予駁回。
肆、被告經合法傳喚，無正當之理由不到庭，爰不待其陳述，逕行判決。
伍、適用之法律
    刑事訴訟法第三百七十一條、第三百六十八條。
本案經檢察官何明楨到庭執行職務。
中      華      民      國      九十      年      十    月      十五    日
                                臺灣高等法院刑事第二十庭
                                    審判長法  官  葉  麗  霞
                                          法  官  李  錦  樑
                                          法  官  余  來  炎
右正本證明與原本無異。
檢察官如不服本判決應於收受送達後十日內向本院提出上訴書狀，其未述上訴之理由
者並得於提起上訴後十日內向本院補提理由書（均須按他造當事人之人數附繕本）。
                                          書記官  黃  麗  玲
中      華      民      國      九十      年      十    月     二十五   日


司法院資訊處製作；財團法人民間司法改革基金會備份。
